臺灣新北地方法院板橋簡易庭民事簡易判決
                                    110年度板簡字第775號
原      告  游金火  


被      告  曾忠養  

            曾林發  
共      同
訴訟代理人  陳薇萍  
上列當事人間請求排除侵害等事件，本院於民國111年1月17日言
詞辯論終結，判決如下：
    主      文
原告之訴及假執行之聲請均駁回。
訴訟費用由原告負擔。
    事實及理由
一、原告主張：
  ㈠原告自民國74年間向財政部國有財產局臺灣北區辦事處（後
    改制為財政部國有財產署北區分署）承租坐落新北市三峽區
    成福段小暗坑小段1058-4、1508-8、1508-19、1508-20、15
    09-4、1509-6地號等6筆土地。詎料日前原告發現：
    ⒈被告曾忠養、曾林發父子二人竟於其所有門牌新北市○○區○
      ○路00號房屋（下稱82號建物）之2樓增建3樓建物，並將
      系爭82號建物3樓之陽台外推，致占用原告所承租之系爭1
      508-4及1508-20地號土地上空之使用權利，大約10平方公
      尺（以實際測量為準）（如附圖A部分）。
    ⒉被告二人復於系爭82號建物1樓後方，擅自打掉與系爭1508
      -20地號土地間之內牆，施作頂蓋搭架於原告所有門牌新
      北市○○區○○0000號建物之牆壁之上作為洗衣間，占用系爭
      1508-1、1508-20地號土地共約5平方公尺（以實際測量為
      準）（如附圖B部分），造成原告所有建安89-3號1樓建物
      之牆壁滲漏水。
    ⒊被告二人所有系爭82號建物後方1樓屋簷因經常滴水至原告
      所有建安89-3號建物後方之曬衣場而侵害原告就系爭1508
      -4、1508-20地號之土地使用，面積合約5平方公尺（以實
      際測量為準）（如附圖C部分）。
  ㈡前開情事均嚴重影響原告對於所承租基地之圓滿使用。故依
    民法第962條、第191條第1項、第184條第1項、第179條之規
    定，請求被告拆除增建物及給付占用原告承租土地之不當得
    利，並聲明：⑴被告應將附圖所示A部分生地上空之陽台外推
    建物拆除，將A部分所在之坐落新北市○○區○○段○○○○段00000
    0地號及1508-20地號土地面積合約10平方公尺（以實際測量
    為準）返還於原告，並自起訴狀繕本送達翌日起至返還上開
    土地之日止，按月給付原告新臺幣（下同）73元。⑵被告應
    將附圖所所B部分土地上之頂蓋搭架建物拆除，將B部分所在
    之坐落新北市○○區○○段○○○○段000000地號及1508-20地號土
    地面積合約5平方公尺（以實際測量為準）返還於原告，並
    自起訴狀繕本送達翌日起至返還上開土地之日止，給付原告
    37元。⑶被告應將附圖所示C部分土地上之屋簷建物拆除，將
    C部分所在之坐落新北市○○區○○段○○○○段000000地號及1508-
    20地號土地面積合約5平方公尺（以實際測量為準）返還於
    原告，並自起訴狀繕本送達翌日起至返還上開土地之日止，
    按月給付原告37元。⑷請准原告提供現金或同面額之第一商
    業銀行可轉讓定期存單為擔保宣告假執行。
二、被告則以：
  ㈠依據財政部國有財產局臺灣北區辦事處93年7月30日之書函可
    見，原告承租的是1508-4地號土地，但蓋房子蓋到被告曾林
    發承租的1508-3地號土地，後來國有財產局進行分割，將系
    爭原告房屋佔用1508-3地號土地的部分分割為1508-20地號
    土地。國有財產局認定被告曾林發實際使用範圍並未及於分
    割後的1508-20地號土地，多繳納的土地租金也有退還給被
    告曾林發，因為被告也是向國有財產局承租，所有權人是國
    有財產署。
  ㈡1508-20地號是原告要承租的時候，發現有多出這塊，而由國
    有財產署自行分割的，因為土地都是國有財產局的，被告沒
    有權利分割。而1508-20地號是從被告承租的的1508-3地號
    土地分出來的，簡單來講，實際上是原告在被告承租的1508
    -3地號土地上蓋房子。
  ㈢被告否認有越界的事實，實際上當時是原告建造的房子越界
    到被告的土地。但現在因為已經分割成1508-20地號土地，
    此部分土地已經不是由被告承租，所以目前是沒有原告建物
    越界的事實。退步言之，即使被告的建物有越界，那也是原
    告承租1508-20地號土地以前的事情，房子一直都沒動。
  ㈣被告曾林發目前之坐落於新北市○○區○○段○○○○段地號：1508-
    2、1508-3、1508-9、1509-5等4筆，租用面積各為：25、16
    4、75、32（平方公尺）均向財政部國有財產署北區分署承
    租。此4 筆國有基地為75年9月1日起，即開始由被告曾忠養
    租賃至今，租賃之地號與面積未有變更。另於90年12月24日
    變更承租人為被告曾林發。又於93年7月30日，接獲國有財
    產局臺灣北區辦事處書函告知，被告所承租之地號1508-3面
    積178平方公尺，有部分為隔壁承租人：原告已佔用部分，
    故重新規劃出1508-20地號轉讓給使用者付費，故原有的面
    積改為164平方公尺，也退回了從91年2月起溢繳之租金，此
    書函完全證明了是原告占用了被告曾林發所承租之1508-3，
    因而1508-3的承租面積由178變為164平方公尺，所以後來才
    會有地號1508-20（14平方公尺）這地號的產生，並且國有
    財產局也退回了多年溢繳部分的租金費用，並非如原告個人
    所私自認為被告曾林發佔用了他所承租的部分，原告一切依
    法無據，空口無憑。
  ㈤漏水的問題實屬原告故意將自家水塔的水，任其滿到溢出來
    ，籍此讓水流到被告曾林發家住宅的牆壁，產生潮濕發霉，
    因此也造成原告自家牆壁產生潮濕發霉等語置辯，並聲明：
    原告之訴駁回。
三、本院之判斷：
  ㈠原告主張被告之房屋越界建築占用其所承租之新北市○○區○○
    段○○○○段000000地號及1508-20地號土地（下稱系爭土地）
    ，妨害原告就前開土地圓滿使用之事實，業據提出地籍圖謄
    本、系爭土地之國有基地租賃契約書、土地登記謄本、現場
    照片等件為證。被告則否認有越界建築，並就原告之請求則
    以前詞置辯，是本件所應審酌者為被告是否有占用原告承租
    之系爭土地？原告之請求是否有理由？
  ㈡按當事人主張有利於己之事實者，就其事實有舉證之責任，
    民事訴訟法第277條前段定有明文。民事訴訟如係由原告主
    張權利者，應先由原告負舉證之責，若原告先不能舉證，以
    證實自己主張之事實為真實，則被告就其抗辯事實即令不能
    舉證，或其所舉證據尚有疵累，亦應駁回原告之請求。
  ㈢本件原告主張被告於系爭土地上越界建築，無權占用系爭土
    地，妨害原告對於系爭土地之圓滿使用等語，惟此為被告所
    否認，依上開說明，自應由原告就此有利於己之事實負舉證
    責任。原告雖主張起訴狀附圖A、B、C部分有占用其所承租
    之系爭土地，並聲請就該部分為測量等語，然經本院依原告
    之聲請囑託新北市樹林地政事務所於110年11月12日到現場
    履勘測量，原告僅就起訴狀附圖A、B部分指明為被告越界建
    築，就起訴狀附圖C部分則表示無庸測量，不爭執佔用等語
    ，有本院110年11月12日勘驗筆錄附卷可稽（見本院卷第225
    頁），復經新北市樹林地政事務所將當日履勘測量結果以11
    0年11月29日新北樹地測字第1106156981號函檢附土地複丈
    成果圖（下稱附圖）到院，該附圖說明欄註記：「本案係依
    法院人員現場指示：測量新北市○○區○○路00號二樓房屋外牆
    ，經實測結果，無使用到新北市○○區○○段○○○○段0000000000
    0000地號。」（見本院卷第257頁），足見原告所指之地上
    物均無占用原告所承租之系爭土地甚明。此外，原告並未提
    出任何證據舉證證明系爭土地有因被告在系爭土地上設置前
    揭地上物而受有妨害之事實，是原告此部分主張，洵非有據
    。
  ㈣從而，本件經新北市樹林地政事務所測量結果，認原告所指
    之地上物並未占用或越界原告所承租之系爭土地，則原告主
    張被告無權占用系爭土地，請求拆除前揭地上物並支付相當
    於租金之不當得利云云，即無理由。　　
四、綜上所述，原告依民法第962條、第191條第1項、第184條第
    1項、第777條、第800條之1、第179條等規定，請求⑴被告應
    將附圖所示A部分生地上空之陽台外推建物拆除，將A部分所
    在之坐落新北市○○區○○段○○○○段000000地號及1508-20地號
    土地面積合約10平方公尺返還於原告，並自起訴狀繕本送達
    翌日起至返還上開土地之日止，按月給付原告73元。⑵被告
    應將附圖所所B部分土地上之頂蓋搭架建物拆除，將B部分所
    在之坐落新北市○○區○○段○○○○段000000地號及1508-20地號
    土地面積合約5平方公尺返還於原告，並自起訴狀繕本送達
    翌日起至返還上開土地之日止，給付原告37元。⑶被告應將
    附圖所示C部分土地上之屋簷建物拆除，將C部分所在之坐落
    新北市○○區○○段○○○○段000000地號及1508-20地號土地面積
    合約5平方公尺返還於原告，並自起訴狀繕本送達翌日起至
    返還上開土地之日止，按月給付原告37元，均屬無據，應予
    駁回。原告之訴既經駁回，其假執行之聲請，亦失所依憑，
    應併與駁回。
五、本件事證已臻明確，兩造其餘之攻擊防禦方法及所提證據，
    於判決結果不生影響，爰不一一論列，併此敘明。
六、訴訟費用負擔之依據：民事訴訟法第78條。
中　　華　　民　　國　　111 　年　　2 　　月　　17　　日
                  臺灣新北地方法院板橋簡易庭
                        法  官  陳怡親
以上為正本係照原本作成。
如不服本判決，應於送達後20日內，向本院提出上訴狀並表明上
訴理由，如於本判決宣示後送達前提起上訴者，應於判決送達後
20日內補提上訴理由書（須附繕本）。
中　　華　　民　　國　　111 　年　　2 　　月　　17　　日
                        書記官  劉芷寧